臺灣高雄地方法院刑事判決　　　　　　　 100年度訴字第85號
公　訴　人　臺灣高雄地方法院檢察署檢察官
被　　　告　馬振明
上列被告因違反毒品危害防制條例案件，經檢察官提起公訴（99
年度毒偵字第6752號），嗣因被告就被訴犯罪事實為有罪之陳述
，並聽取當事人之意見後，本院裁定改由受命法官獨任進行簡式
審判程序並判決如下：
    主  文
馬振明施用第一級毒品，處有期徒刑壹年壹月。扣案之第一級毒
品海洛因參包（均含包裝袋，其中貳包內含之海洛因驗後合計淨
重貳點肆伍公克、其餘壹包內含海洛因殘渣袋玖包，殘渣袋內明
顯殘留之海洛因驗後合計淨重零點零貳貳公克）、摻有第一級毒
品海洛因粉末之香菸壹支及第二級毒品甲基安非他命晶體壹包（
含包裝袋，驗後淨重為貳點捌肆捌公克）均沒收銷燬之。
    事  實  及  理 由
一、依刑事訴訟法第310 條之2 之規定，簡式審判程序有罪判決
    書之製作，準用同法第454 條規定。依刑事訴訟法第454 條
    第2 項規定，如認定犯罪事實及證據，與起訴書記載相同者
    ，得引用之。
二、本件犯罪事實及證據，除應更正或補充如下外，均引用檢察
    官起訴書之記載：
（一）犯罪事實有關「當場於馬振明身上扣得摻有海洛因之香
      菸1 支，又在其駕駛之車牌號碼1990 -GS號自用小客車內
      ，查獲藏放在茶葉罐之海洛因2 包（合計淨重2.47公克，
      驗後餘重2.45公克）、第二級毒品甲基安非他命1 包（毛
      重約3.25公克）、殘渣袋1 包」之記載，應補充更正為「
      當場於馬振明身上扣得摻有海洛因而無法析離之香菸1 支
      ，又在其駕駛之車牌號碼1990-GS 號自用小客車內，查獲
      藏放在茶葉罐之海洛因2 包（含包裝袋，包裝內海洛因驗
      後淨重2.45公克）、含有無法析離之海洛因粉末殘渣袋1
      包（內含殘渣袋9 包，殘渣袋內明顯殘留之海洛因驗後合
      計淨重0.022 公克）及第二級毒品甲基安非他命晶體1 包
      （含包裝袋，驗後淨重為2.848 公克）」等詞。證據欄
      則增列高雄醫學大學附設中和紀念醫院100 年2 月1 日編
      號00000-000 、00000-000 、00000-000 號檢驗報告（見
      本院卷頁17-19 ）及該院100 年2 月18日高醫附科字第
      1000000582號函（見本院卷頁33）。
 (二)論罪科刑：
   查海洛因、甲基安非他命，分別屬毒品危害防制條例第2條
     第2 項第1 、2 款所規定之第一、二級毒品，核被告前揭
     行為，係犯毒品危害防制條例第10條第1項之施用第一級毒
     品罪及同條第2項之施用第二級毒品罪。
   吸收犯：被告因施用第一、二級毒品海洛因、甲基安非他
     命而持有海洛因、甲基安非他命，並進而施用，其持有之
     低度行為均為施用之高度行為吸收，均不另論罪。
   想像競合：(1)按海洛因及甲基安非他命經燒烤產生之煙霧
     可經由口鼻黏膜吸收進入血液中。混合海洛因及甲基安非
     他命摻入香菸中吸用、置入吸食器燒烤、或採注射針筒注
     射血管等施用方式皆可達到施用毒品之效果。此有本院辦
     理違反毒品危害防制條例案件於職務上所知之法務部法醫
     研究所97年3月12日法醫毒字第0970001133號可參，是被告
     辯稱係將第一級毒品海洛因與第二級毒品甲基安非他命混
     合同時施用乙節，並非技術上不可施行之情節，且依卷內
     僅有被告尿液檢驗報告（見99毒偵6752卷頁130）及毒品相
     關鑑驗報告尚難據以形成被告係分別施用第一級毒品、第
     二級毒品之不利心證，檢察官亦起訴被告係同時施用海洛
     因與甲基安非他命；
     (2)是認被告以一施用行為，同時觸犯二罪名，為想像競合
     犯，應依刑法第55條前段之規定，應從重之施用第一級毒
     品罪處斷。
   科刑：(1)本院審酌被告前業因施用毒品經觀察、勒戒、強
     制戒治，仍未能戒除毒癮，且前於98年12月15日施用第一
     、二級毒品之犯行，亦經查獲（嗣經本院於99年7 月30日
     以99年度訴字第775 號判決就施用第一毒品罪處有期徒刑1
     年、施用第二級毒品罪處有期徒刑4 月，定應執行刑1 年2
     月），被告仍再為本案犯行，足見被告自制力顯然不足以
     支持其脫離毒癮之害，已有賴其他機制介入，並有必要拘
     束其人身自由以維持法治秩序，並考量被告犯後尚能坦承
     犯行，態度良好，其施用毒品之行為係偏屬自我戕害之性
     質等一切情狀，分別量處如主文所示之刑，並定其應執行
     刑。(2)至於起訴書所載被告是否得依毒品危害防制條例第
     17條之規定減輕其刑部分，則經公訴檢察官提出100 年度
     蒞字第953 號補充理由書敘明被告前所供出毒品來源，僅
     有行動電話號碼資料，並無任何相關追蹤線索，亦查無其
     他檢警據以破獲上手之情事等詞（見本院卷頁39），並提
     出相關資料在卷可按，是本件尚與毒品危害防制條例第17
     條第1 項所定「因而查獲其他正犯或共犯」之要件不合，
     自無從依該條規定減輕或免除被告之刑，併此敘明。
   沒收：(1)被告因本案被查扣之海洛因2 包（含包裝袋，包
     裝內海洛因驗後淨重2.45公克）、含有無法析離之海洛因
     粉末殘渣袋1 包（內含殘渣袋9 包，殘渣袋內明顯殘留之
     海洛因驗後合計淨重0.022 公克），均分別經鑑定係第一
     級毒品海洛因，此有鑑定書、檢驗報告在卷可稽（見99毒
     偵6752卷頁129 、本院卷頁18-19 ），(2)扣案之第二級毒
     品甲基安非他命晶體1 包（含包裝袋，驗後淨重為2.848
     公克），亦經鑑定係第二級毒品甲基安非他命，有檢驗報
     告在卷可稽（見本院卷頁17），應依毒品危害防制條例第1
     8 條第1 項前段規定，沒收銷燬之。(3)至上開毒品之包裝
     袋及殘渣袋，因原係供包裝上開毒品之用，縱於檢測時將
     上開毒品取出，勢仍有微量毒品沾附其上無法析離，雖高
     雄醫學大學附設中和紀念醫院100 年2 月18日高醫附科字
     第1000000582號函（見本院卷頁33）稱「編號00000-000
     檢驗報告所示殘餘粉末膠袋（殘渣袋）之驗前淨重，則已
     係確實刮取所有膠袋內殘留之明顯粉末後秤得之粉末總淨
     重」等詞，仍係僅就明顯殘留之粉末刮取，對於上述微量
     沾附之粉末勢難盡數析離，是仍應與上開毒品一併沒收銷
     燬之，(4)而扣案毒品送鑑定耗損部分，既因鑑定而為滅失
     ，自無庸宣告沒收銷燬，併此敘明。
三、綜合以上，應依刑事訴訟法第273 條之1 第1 項、第299 條
    第1 項前段、第310 條之2 、第454 條第2 項，毒品危害防
    制條例第10條第1 項、第2 項、第18條第1 項前段，刑法第
    11條、第55條，判決如主文。
四、本案經檢察官曾財和到庭執行職務。
中    華    民    國   100    年    3     月    10    日
                  刑事第十三庭  法  官  楊智守
以上正本證明與原本無異。
如不服本判決應於收受判決後10日內向本院提出上訴書狀，並應
敘述具體理由。其未敘述上訴理由者，應於上訴期間屆滿後20日
內向本院補提理由書(均須按他造當事人之人數附繕本)「切勿逕
送上級法院」。
中    華    民    國   100    年    3     月    10    日
                                書記官  蔡毓琦
附錄法條：
毒品危害防制條例第10條
施用第一級毒品者，處 6 月以上 5 年以下有期徒刑。
施用第二級毒品者，處 3 年以下有期徒刑。